最　高　行　政　法　院　裁　定
　　　　　　　　　　　　　　　　　　 96年度裁字第03727號
上　訴　人　甲○○○○○○○○○
被 上訴 人　苗栗縣政府
代　表　人　乙○○
上列當事人間因菸酒管理法事件，上訴人對於中華民國95年12月
13日臺中高等行政法院95年度訴字第552號判決，提起上訴，本
院裁定如下：
　　主  文
上訴駁回。
上訴審訴訟費用由上訴人負擔。
　　理  由
一、按對於高等行政法院判決之上訴，非以其違背法令為理由，
    不得為之，行政訴訟法第242條定有明文。依同法第243條第
    1項規定，判決不適用法規或適用不當者，為違背法令；而
    判決有同條第2項所列各款情形之一者，為當然違背法令。
    是當事人對於高等行政法院判決上訴，如依行政訴訟法第24
    3條第1項規定，以高等行政法院判決有不適用法規或適用不
    當為理由時，其上訴狀或理由書應有具體之指摘，並揭示該
    法規之條項或其內容；若係成文法以外之法則，應揭示該法
    則之旨趣；倘為司法院解釋或本院之判例，則應揭示該判解
    之字號或其內容。如以行政訴訟法第243條第2項所列各款情
    形為理由時，其上訴狀或理由書，應揭示合於該條項各款之
    事實。上訴狀或理由書如未依此項方法表明，或其所表明者
    與上開法條規定不合時，即難認為已對高等行政法院判決之
    違背法令有具體之指摘，其上訴自難認為合法。本件上訴人
    對於高等行政法院判決上訴，係以：被上訴人所沒入鍋爐等
    生產工具，係行政院原住民族委員會補助八卦力研習中心之
    設備，並非上訴人所有，自不得予以沒入，原審未察，有適
    用法令不當及判決理由矛盾之違法。又原判決僅於判決書理
    由載明沒入之物，未明確載明何項私酒為何項產製私酒之原
    料、器具或酒類容器，顯有判決不備理由之違誤。另系爭塑
    膠桶裝米酒120公升及陶甕裝米酒120公升部分，係訴外人正
    久公司先行試車及示範操作過程所遺留之成品，並非以產製
    及營業為目的進行製造，更非上訴人自行產製，原審逕以之
    視為上訴人所產製，原判決理由矛盾。上訴人於原審起訴請
    求傳喚八封力研習中心其餘10名學員以作證，原審僅傳訊學
    員一名而未敘明不傳訊其餘學員之理由，有判決不備理由之
    違法等語，為其理由。惟核其所陳上述理由，無非係就原審
    取捨證據、認定事實之職權行使，指摘其為不當，且原審判
    決亦已論斷：本件上訴人未經許可私自產製米酒、水果酒及
    其他再製酒類，經被上訴人會同苗栗縣警察局苗栗分局於民
    國93年2月24日在苗栗縣南庄鄉蓬萊村11鄰八卦力18號上訴
    人所經營之原味餐廳及坐落同鄉○○段113地號土地上鐵皮
    屋內查獲，現場計有私酒419．8公升及產製私酒之原料、器
    具及酒類容器乙批，被上訴人乃以上訴人未經許可產製私酒
    ，且其數量已逾財政部公告產製私酒供自用不罰之數量限制
    ，乃依菸酒管理法第46條第1項及第58條規定，處以上訴人
    罰鍰新台幣（下同）10萬元，並沒入上開私酒及產製私酒之
    原料、器具及酒類容器，經核並無不合。且敘明經依上訴人
    所聲請傳訊之證人楓淑英到庭證述其為該研習中心學員，該
    中心成立時，僅單純去學習並未出資或提供材料，現場負責
    人為上訴人，製成酒品為部落所有（研習中心）；另依上訴
    人所提其函送南庄鄉公所之「八卦力酒莊研習中心經營計劃
    」，載明該中心負責人為上訴人；又查獲之塑膠桶裝米酒12
    0公升及陶甕裝米酒120公升部分，係上訴人向正久公司訂購
    鍋爐及蒸餾機等製酒設備，並由該公司派員到現場指導機器
    操作及產製技術，因試車過程所產製，亦屬產製行為，須依
    菸酒管理法第10條之規定向主管機關申請許可，方得為之，
    其請不知情之正久公司技術人員代為指導製酒，仍屬上訴人
    產製酒類之行為，其數量如超出上開標準，仍應受罰。另本
    件查獲之鍋爐一台、裝瓶器一組、蒸餾器一組、600公升不
    鏽鋼桶等製酒工具，固係行政院原住民族委員會補助八卦力
    研習中心之設備，此經濟補助屬行政給付，為授益行政處分
    ，所補助購置之物品，如無特別規定，屬受補助人所有，且
    菸酒管理法第58條規定之沒入物品，並未以行為人所有為必
    要。是上訴人主張上開米酒240公升及鍋爐等製酒工具，並
    非其產製或其所有，亦無可取等情甚詳。上訴意旨泛言原審
    所為論斷矛盾或適用法令不當、判決不備理由，而未具體表
    明合於不適用法規、適用法規不當、或行政訴訟法第243條
    第2項所列各款之情形，難認對該判決之如何違背法令已有
    具體之指摘。依首揭說明，應認其上訴為不合法。
二、據上論結，本件上訴為不合法，依行政訴訟法第249條第1項
    前段、第104條、民事訴訟法第95條、第78條，裁定如主文
    。
中　　華　　民　　國　　96　　年　　12　　月　　13　　日
                    最高行政法院第二庭
                        審判長法官　鄭　淑　貞
                              法官　黃　合　文
                              法官　吳　明　鴻
                              法官　鄭　小　康
                              法官　帥　嘉　寶
以  上  正  本  證  明  與  原  本  無  異
中　　華　　民　　國　　96　　年　　12　　月　　14　　日
　　　　　　　　　　　　　　　書記官　郭　育　玎
